【裁判字號】    98,消債更,188
【裁判日期】    980706
【裁判案由】    更生事件
【裁判全文】
臺灣臺南地方法院民事裁定           98年度消債更字第188號
聲  請  人
即  債務人  甲○○
上列當事人因消費者債務清理事件聲請更生，本院裁定如下：
    主  文
債務人甲○○自民國九十八年七月七日十二時起開始更生程序；
並命司法事務官進行本件更生程序。
    理  由
一、按債務人不能清償債務或有不能清償之虞，且無擔保或無優
    先權之債務總額未逾新臺幣（下同）1,200萬元者，於法院
    裁定開始清算程序或宣告破產前，得向法院聲請更生。法院
    開始更生程序之裁定，應載明其年、月、日、時，並即時發
    生效力，消費者債務清理條例第3條、第42條第1項、第45條
    第1項定有明文。又按債務人對於金融機構因消費借貸、自
    用住宅借款、信用卡或現金卡契約而負債務，在聲請更生或
    清算前，應提出債權人清冊，以書面向最大債權金融機構請
    求協商債務清償方案，並表明共同協商之意旨，債務人與金
    融機構協商成立者，不得聲請更生或清算，但因不可歸責於
    己之事由，致履行顯有重大困難者，不在此限，消債條例第
    151條第1、5項亦定有明文。
二、本件聲請意旨略以：聲請人即債務人甲○○現任職於慶鴻冷
    飲店，每月薪資18,000元，除此薪資收入外，並無其他財產
    ，然累積債務總金額已達2,814,159元，均為無擔保或無優
    先權之債務，債務人有不能清償債務之情事，前已提出債權
    人清冊，以書面向最大債權金融機構即台新國際商業銀行股
    份有限公司（下稱台新銀行）請求共同協商債務清償方案，
    惟債務人尚須扶養因高血壓罹患急性心肌梗塞之父親及罹患
    慢性Ｃ型肝炎之母親，債務人每月生活必要費用及扶養費之
    開支，即達21,660元，且債務人另有4筆民間資產管理公司
    之債務無法納入協商範圍，而台新銀行提供之二階段還款方
    案，第一階段每月還款金額10,000元，顯已超越債務人能力
    所能負擔，以致協商不成立，且其無擔保或無優先權之債務
    總額未逾1,200萬元，復未經法院裁定開始清算程序或宣告
    破產，爰依上開規定，提出前置協商不成立證明書、財產及
    收入狀況說明書、債權人清冊、債務人清冊，聲請更生等語
    。
三、按債務人對於金融機構因消費借貸、自用住宅借款、信用卡
    或現金卡契約而負債務，在聲請更生或清算前，應提出債權
    人清冊，以書面向最大債權金融機構請求協商債務清償方案
    ，並表明共同協商之意旨，消費者債務清理條例第151條第1
    項定有明文。經查，債務人主張其曾於民國97年11月28日向
    最大債權金融機構台新銀行申請債務協商，惟協商不成立等
    情，業據提出前置協商不成立通知書為證，復經本院依職權
    函詢台新銀行，並有台新銀行98年4月16日台新債協98法字
    第110258號函1份在卷可稽，自堪信債務人主張其已與最大
    債權銀行踐行前置協商而不成立之事實屬實。
四、又查債務人主張其現每月薪資收入18,000元，負債總額為2,
    814,159元，均為無擔保或無優先權之債務，名下並無任何
    財產，而債務人僅係一般消費者，未曾從事營業之事實，業
    據其提出債權人清冊、債務人清冊、債務人之財產及收入狀
    況說明書、戶籍謄本、前置協商不成立通知書、慶源冷飲店
    員工服務暨薪資證明書、財團法人金融聯合徵信中心當事人
    查詢個人資料（信用報告）、財團法人佛教慈濟綜合醫院大
    林分院醫療診斷證明書、行政院衛生署台南醫院診斷證明書
    等件為證，並經本院依職權調取債務人之郵政、勞、健保及
    集保資料、電子稅務閘門財產所得調件明細表、財政部臺灣
    省南區國稅局所得稅之申報資料等文件審閱，核屬相符，應
    堪認債務人之上開主張為真正。
五、本院審酌債務人甲○○每月薪資收入約18,000元，其尚扶養
    父親乙○○及母親丙○○○，此有債務人檢附之戶籍謄本在
    卷可參。而依內政部所公告98年度臺灣省低收入戶最低生活
    費用每人每月為9,829元，該生活費標準係按照政府公布最
    近一年平均每人消費支出（包含食品費、衣著鞋襪費、房租
    水電費、家居管理費、醫療保健費、交通通訊費、娛樂教育
    費及雜項支出）百分之60訂定，但債務人與其父母同財共居
    ，家人共同生活，無論在食、衣、住、行及其他雜項支出，
    因團體互相使用分散開銷之作用，可節省支出，是上述政府
    所公布最近一年平均每人消費支出，其中所包括房租水電費
    、家居管理費、交通通訊費、娛樂及雜項等支出乃共享共用
    ，自毋須每一口人均列計，是認每一戶家庭之消費支出，除
    家長外之家屬部分則應以98年度親屬扶養每人免稅額為82,0
    00元即每月約6,900元方屬適當，又該筆扶養費支出應由債
    務人與其胞弟沈英吉共同分擔。準此計算，債務人每月薪資
    收入為18,000元，扣除其最低生活費9,829元以及父母親扶
    養費共6,900元後，僅餘1,271元（計算式：18,000－9,829
    －6,900＝1,271），已無法負擔最大債權銀行台新銀行要求
    第一階段按月清償10,000元之協商條件，堪認債務人確已達
    不能清償債務或有不能清償之虞之程度。
六、綜上所述，依債務人之收入財產及必要生活支出之情形，已
    達不能清償債務或有不能清償之虞之程度，業如前述，而債
    務人僅係一般消費者，未曾從事營業，其無擔保或無優先權
    之債務，在1,200萬元以下，且債務人曾向最大債權金融機
    構台新銀行請求協商債務清償方案，惟協商不成立，且未經
    法院裁定開始清算程序或宣告破產，又查無消費者債務清理
    條例第6條第3項、第8條或第46條各款所定駁回更生聲請之
    事由存在，則債務人聲請更生，應屬有據，爰准予自98年7
    月7日12時起開始更生程序。又按法院裁定開始更生或清算
    程序後，得命司法事務官進行更生或清算程序，必要時得選
    任律師、會計師或其他適當之自然人或法人一人為監督人或
    管理人，消費者債務清理條例第16條第1項定有明文，查本
    件債務人聲請更生既經准許，爰併依上開規定裁定命司法事
    務官進行本件更生程序，裁定如主文。
中    華    民    國    98    年    7     月    6     日
                  民事第三庭  法  官  黃聖涵
上為正本係照原本作成
本件不得抗告
本裁定已於98年7月7日12時公告。
中    華    民    國    98    年    7     月     7    日
                              書記官  朱小萍

司法院資訊處製作；財團法人民間司法改革基金會備份。
